【裁判字號】    92,訴,152
【裁判日期】    920829
【裁判案由】    妨害自由等
【裁判全文】
臺灣新竹地方法院刑事判決                          九十二年度訴字第一五二號
    公  訴  人  臺灣新竹地方法院檢察署檢察官
    被      告  甲○○
右列被告因妨害自由等案件，經檢察官提起公訴（九十一年度偵字第六八七八號），
本院判決如左：
    主  文
甲○○公務員假借職務上之權力，傷害人之身體，處有期徒刑肆月，如易科罰金以參
佰元折算壹日。
    事  實
一、甲○○係新竹市警察局第一分局西門派出所（下稱西門派出所）警員，於民國九
    十一年一月十八日晚間九時三十分許，在新竹市○○街二００號前，因乙○○騎
    機車未戴安全帽且違規逆向行駛單行道，適甲○○駕駛警車（車號不詳）見狀，
    乃以警車欲將逆向而來之乙○○攔下，並因此不慎將車前輪觸壓乙○○右腳大姆
    指，乙○○因疼痛而向甲○○反應，詎甲○○不予理會，竟假借職務上調查犯罪
    及盤檢之權力，基於妨害自由及傷害人身體之犯意，加油門作勢欲輾過乙○○之
    右腳，致乙○○受有右腳大姆指紅腫一Ⅹ一公分之傷害，甲○○旋下車向乙○○
    表示：不要裝蒜等語，此時因乙○○未帶身分證件，甲○○乃要求乙○○將機車
    鑰匙交其收執，雙方一陣爭執後，乙○○終將機車鑰匙交付，甲○○旋要求乙○
    ○與其回西門派出所接受調查有無犯罪，乙○○當場拒絕並急欲打行動電話通知
    家人，詎甲○○竟上前阻止鄭涌撥打電話，並徒手強行緊捉住告訴人頸部，以此
    強暴之方式，妨害乙○○自由撥打電話之權利之行使，並造成乙○○受有頸部多
    處擦傷一Ⅹ一公分、一Ⅹ０．五公分、二Ⅹ０．三公分，頸部紅腫三Ⅹ三公分及
    二Ⅹ二公分等傷害，而乙○○在掙扎中抓住其機車後面之鐵架用以支撐，惟仍站
    立不穩，乃改握抓一旁之「新竹天王宮」旁之鐵欄杆始得以支撐，嗣因乙○○趁
    隙電告家人，並同意與甲○○回西門派出所，甲○○始予放手。
二、案經乙○○告訴由台灣新竹地方法院檢察署檢察官偵查起訴。
    理  由
一、訊據被告甲○○對於在右揭時、地，因告訴人乙○○騎機車未戴安全帽，且違規
    逆向行駛單行道，乃上前取締一情坦承不諱，惟矢口否認有何假藉職務上之權力
    ，以強暴之方式妨害告訴人行使權利及傷害告訴人之事實，辯稱：告訴人怎麼受
    傷的我不知道，沒有作勢加油門要撞告訴人，只有拉他的袖子，沒有碰到告訴人
    的頸部，因為當時告訴人身上沒帶證件，且我詢問他姓名都不肯講，我有合理懷
    疑所以才把告訴人帶回警局，告訴人所為指訴都是栽贓，告訴人的傷不是我造成
    的云云。經查：
（一）右揭事實，迭據告訴人乙○○於偵訊及本院調查時指訴綦詳，並有行政院衛生
      署新竹醫院診斷證明書及急診病歷各一件在卷可憑；而依據上開資料之記載，
      告訴人是於九十一年一月十八日晚上十時五十五分許至新竹醫院急診治療，當
      時身體上之傷勢為頸部多處擦傷一Ⅹ一公分Ⅹ○‧五公分、二Ⅹ○‧三公分
      ，頸部紅腫三Ⅹ三公分，右腳大拇指紅腫一Ⅹ一公分，就醫之時間與受傷
      之部位，正與告訴人上開指訴被告如何傷害其身體之情節相符。而被告與告訴
      人間素不相識、並無嫌隙，告訴人於偵訊及本院調查時，亦一再承認自己當時
      確實騎乘機車未戴安全帽且逆向行駛，自知違規，並知攔下伊者為警車，並認
      為當時時間已經很晚，自己之違規行為並未影響他人，故在以為應不會被告發
      之情形下停車等情，足見告訴人當時已有接受被告盤檢之意思，而在此告訴人
      並無反抗或逃逸，且現場無第三者之情形下，被告竟於遭被告盤查之過程中受
      有前列之傷害，若非係被告所為，則傷勢又係從何而來。
（二）再查，被告雖身為警務人員，然除本案外，被告前於八十七年間、九十年間，
      先後因執行勤務中傷害他人暨妨害自由案件，經本院以八十七年度易字第一三
      四三號、九十年度訴字第四四五號判決判處罰金三千元、拘役四十五日及均緩
      刑二年確定在案，此有卷附之判決書二件足參，可見被告平日執行職務之行為
      方式，確有可議之處；再以本件告訴人之指訴情節觀之，若非真有其事，告訴
      人如何能將經過情形描述詳細，且自己確實受有傷害。又證人戴麗霙、劉瑞梅
      即案發現場附近之住戶於偵訊時證稱：看到警察跟那個人在吵架，：：有看到
      拉扯，吵的很大聲：：等語（見偵查卷九十二年一月二十四日訊問筆錄）；另
      證人丙○○於本院證稱：當天晚上在西門派出所有看到告訴人，：：看到他有
      點皮肉傷等語（見本院九十二年五月二十二日訊問筆錄）。由此均足證，告訴
      人之指訴應非虛假，為可採信，被告前開辯解，顯為卸責之詞，不足採信。本
      件事證明確，被告犯行洵堪認定，應依法論科。
二、查被告係新竹市警察局第一分局西門派出所警員，為依據法令從事公務之人，竟
    假借警察職務上之權力，以強暴之方式妨害人行使權利及傷害人之身體，核被告
    所為，係犯刑法第一百三十四條、第二百七十七條第一項之公務員假借職務上之
    權力普通傷害罪暨同法第三百零四條第一項之公務員假借職務上之權力強制罪。
    公訴人雖認被告係犯刑法第三百零二條第一項之以非法方法剝奪行動自由罪，然
    查，告訴人於經被告攔停當時，確實未戴身分證件以資證明身分，並供被告查核
    ，加以告訴人確實有違規情事存在，被告於此有合理懷疑之前提下，欲將告訴人
    帶回警局查核身分，難謂為非法，然因公訴人起訴事實與本院所審理之基本社會
    事實，要屬同一，本院自得予以審理，並變更起訴法條。再被告所犯上開二罪間
    有方法結果之牽連關係，應依刑法第五十五條之規定，從一重之公務員假借職務
    上之權力普通傷害罪論處。爰審酌被告身為警察人員，執行勤務時就涉及人民權
    利事項本應審慎為之，竟仍恣意而為，違法侵害人民之權利，且於犯罪後仍一再
    辯稱自己係遭陷害，毫無悔意，以及被告之素行不佳等一切情狀，量處如主文所
    示之刑，並諭知易科罰金之折算標準。至公訴人雖具體求刑有期徒刑七月，雖非
    無見，然本院認上開刑度已足懲被告之行為，信能警惕被告日後之言行，公訴人
    所求刑度稍嫌過重，附此敘明。
據上論斷，應依刑事訴訟法第二百九十九條第一項前段，刑法第二百七十七條第一項
、第三百零四條第一項、第一百三十四條、第四十一條第一項前段，罰金罰鍰提高標
準條例第一項前段、第二條，判決如主文。
本案經檢察官許麗美到庭執行職務。
中      華      民      國      九十二      年    八      月    二十九  日
                                     臺灣新竹地方法院刑事第二庭
                                         法  官    魏  瑞  紅
右正本證明與原本無異。
如不服本判決，應於判決送達後十日內向本院提出上訴狀( 應附繕本 )，上訴於
臺灣高等法院。
                                         書記官    陳  凰  榆
中      華      民      國      九十二      年    八      月    二十九  日
附錄法條：
中華民國刑法第一百三十四條
 (公務員犯罪加重處罰之規定)
公務員假借職務上之權力、機會或方法，以故意犯本章以外各罪者，加重
其刑至二分之一。
但因公務員之身分已特別規定其刑者，不在此限。
中華民國刑法第二百七十七條
 (普通傷害罪)
傷害人之身體或健康者，處三年以下有期徒刑、拘役或一千元以下罰金。
犯前項之罪因而致人於死者，處無期徒刑或七年以上有期徒刑；致重傷者
，處三年以上十年以下有期徒刑。
中華民國刑法第三百零四條
 (強制罪)
以強暴、脅迫使人行無義務之事或妨害人行使權利者，處三年以下有期徒
刑、拘役或三百元以下罰金。
前項之未遂犯罰之。


司法院資訊處製作；財團法人民間司法改革基金會備份。
